臺灣臺北地方法院刑事判決　　　　　　 95年度簡上字第330號
公　訴　人　臺灣臺北地方法院檢察署檢察官
上　訴　人
即　被　告　丙○○
　　　　　　　　　　現因另案於臺灣臺北監獄執行中
指定辯護人　甲○公設辯護人　沈芳萍
上列上訴人因恐嚇案件，不服甲○95年度簡字第2851號，中華民
國95年9月29日第一審判決（聲請簡易判決處刑案號：95年度偵
字第17151號），提起上訴，甲○管轄之第二審合議庭自為第一
審判決如下：
    主  文
原判決撤銷。
丙○○無罪。
    理  由
一、本件聲請簡易判決處刑意旨略以：被告丙○○於民國95年6
    月4日19時56分許，在臺北市中正區○○○路○段12號之喜來
    登大飯店附近，因故與告訴人乙○○發生口角後，遂基於恐
    嚇他人生命安全之犯意，對乙○○出言嚇稱「要拿槍給妳開
    (台語)」，致告訴人乙○○因而心生畏懼，倉皇逃離，因認
    被告所為涉犯刑法第305條之恐嚇危害安全罪嫌云云。
二、按犯罪事實應依證據認定之，無證據不得認定犯罪事實；不
    能證明被告犯罪者，應諭知無罪之判決，刑事訴訟法第154
    條第2 項、第301 條第1 項分別定有明文。又按告訴人之告
　　訴，係以使被告受刑事訴追為目的，是其陳述是否與事實相
  　符，仍應調查其他證據以資審認，而認定犯罪事實所憑之證
    據，雖不以直接證據為限，間接證據亦包括在內，然而無論
    直接證據或間接證據，其為訴訟上之證明，須於通常一般之
    人均不致有所懷疑，而得確信其為真實之程度者，始得據為
    有罪之認定，倘其證明尚未達到此一程度，而有合理之懷疑
    存在，無從使事實審法院得有罪之確信時，即應由法院為諭
    知被告無罪之判決，最高法院52年臺上字第1300號、76年臺
    上字第4986號判例可資參照。
三、又按被告以外之人於審判外之言詞或書面陳述，除法律有規
    定者外，不得作為證據，刑事訴訟法第159條第1項定有明文
    ，另按刑事訴訟法第159條之1第2項規定，被告以外之人於
    偵查中向檢察官所為之陳述，除顯有不可信之情況者外，得
    為證據。辯護人雖於甲○審理時表示證人丁○○並非證人保
    護法規範之秘密證人，且係於檢察官為調查告訴人是否另涉
    偽造文書等罪嫌時所為之偵訊，因此認為不具證據能力云云
    ，然證人丁○○於作證時係以一般證人訊問之程序作成，並
    非以秘密證人方式，是檢察官聲請簡易判決處刑書雖未將證
    人之姓名揭露，仍無礙該證人筆錄係基於合法方式取得之事
    實，且當時丁○○作證目的雖是在確認乙○○是否涉犯警局
    移送之使公務員登載不實罪嫌，然訊問內容亦涉及其當場見
    聞被告丙○○如何對於乙○○施以恐嚇行為為詳細之證述，
    縱此一證詞屬被告以外之人於審判外之陳述，但證人丁○○
    既已於向檢察官為陳述前具結擔保其證言之真實性，被告、
    辯護人亦未聲請傳喚該證人到庭，自無侵害被告及公設辯護
    人之對質及反對詰問權可言，依刑事訴訟法第159條之1第2
    項規定，例外得作為證據，先予敘明。
四、公訴人認被告涉犯上開恐嚇危害安全罪嫌，無非係以告訴人
    之指述及證人丁○○之偵查時之證述為其主要論據。然訊據
    被告堅詞否認有恐嚇致生危害安全犯行，辯稱，伊當時並無
    出言恐嚇告訴人等語。
五、經查，被告與告訴人於95年6月4日19時50分許，在臺北市○○○路○段12號喜來登飯店前因故起言語上爭執之事實，業
    據被告自承不諱（見臺灣臺北地方法院檢察署95年度偵字第
    14259號卷，下稱偵查卷，第26頁），復經證人乙○○、丁○○證述無誤（見偵查卷第26頁、第31頁），應堪認為真實
    。又證人乙○○雖於警方詢問時陳稱，被告與伊在上開地點
    起爭執後，揚言要拿槍射伊，隨即用跑的至臺北市鎮○街3
    號前從他的自用小客車後車廂拿出1個塑膠袋，並從塑膠袋
    內拿出1把槍，伊看到後便馬上搭計程車離去等語（見偵查
    卷第5頁），惟隨即於檢察官訊問時改稱，伊平時有看到被
    告拿槍，但當天伊只看見被告往車子方向跑，但沒有看到槍
    等語（見偵查卷第26頁），嗣又於甲○審理庭作證時自承，
    當天吵架後被告跑到他的後座拿東西，但伊沒有看到被告拿
    槍等語（見甲○卷第155-156頁），是其對於是否親見被告
    持槍枝之事實前後陳述不一。另警方於告訴人報警後徵得被
    告同意搜索被告之車牌號碼HX-5 226號自用小客車後，並未
    扣得任何槍枝，有臺北市政府警察局中正第一分局搜索筆錄
    1份附卷可參（見偵查卷第12-14頁），則證人即告訴人乙○○關於被告持槍之證述，即無可採。
六、另證人丁○○於檢察官訊問時證稱，伊當時在喜來登飯店排
    班，有看到告訴人與被告在吵架，被告曾說「要拿槍給妳開
    」（台語），伊原本圍在那聽，被告一講完就跑了，伊等嚇
    得趕快跑掉等語（見偵查卷第31頁），核與證人即告訴人乙○○於甲○審理時所為之證述相符，顯然被告確於上開時、
    地向告訴人為此一陳述。然證人丁○○復證稱，被告也曾對
    其他司機兇過，也說「要拿槍給你開」，但是從來沒見過被
    告真正拿槍出來等語（見偵查卷第32頁），再徵之證人乙○○於甲○審理時證稱，被告有病，常常都在唸，有時還唸到
    天亮，不是一個正常的人，伊與被告常常吵架，但隔天發生
    事情被告還是會打電話給伊，伊與被告相識20幾年了，本來
    一起做生意，平常相處不錯，被告如果喝酒之後，會說罵伊
    的話等語（見甲○卷第157-158頁），可見被告應有精神狀
    況不穩定之情形，經常性以開槍作為裝腔作勢之說法，然被
    告、告訴人間既時常吵架拌嘴，縱被告縱曾為上開陳述，其
    真意是否確為有恐嚇危害告訴人之生命、身體安全，仍有疑
    義，尚無從僅以證人丁○○、乙○○之上開證述，遽以認定
    當時被告與告訴人間之狀態，並推論被告存有恐嚇告訴人之
    故意。
七、綜上所述，被告前開辯解，雖難盡信，然公訴人所提出之證
    據，尚無足證明被告有恐嚇告訴人之犯行，揆諸前開法條規
    定及說明，被告犯行尚屬不能證明，即應為被告無罪判決之
    諭知。原審未審酌被告為上開陳述當時之具體客觀情況予以
    判斷，遽認被告所為係犯刑法305條之恐嚇危害安全罪，認
    事用法即有違誤，則上訴人即被告以其並無恐嚇告訴人之犯
    意為由提起訴，為有理由。原審認定被告之上開行為成立犯
    罪而對被告論罪科刑，既有可議，即屬無可維持，應由甲○
    合議庭將原審判決撤銷，自為第一審判決諭知被告無罪，用
    期適法。
八、末按管轄第二審之地方法院合議庭受理簡易判決上訴案件，
    應依通常程序審理。其認案件有刑事訴訟第452條之情形者
    ，應撤銷原判決，逕依通常程序為第一審判決，法院辦理刑
    事訴訟簡易程序案件應行注意事項第14項訂有明文。次按地
    方法院簡易庭對被告為簡易判決處刑後，經提起上訴，而地
    方法院合議庭認應為無罪判決之諭知者，依同法第455條之1
    第3項準用第369條第2項之規定意旨，應由該地方法院合議
    庭撤銷簡易庭之判決，改依第一審通常程序審判（最高法院
    91年度台非字第21號判決意旨參照）。查原審未及查明被告
    應諭知無罪之判決，致未適用通常程序審理，而誤用簡易判
    決處刑，其所踐行之簡易處刑程序違背法令，其簡易處刑程
    序存有瑕疵，為保障當事人之審級利益，甲○合議庭依通常
    訴訟程序審判後，撤銷原審判決，以第一審法院之地位自為
    第一審判決，檢察官如不服本判決，仍得於法定期間內，向
    管轄第二審法院提起上訴，附此敘明。
據上論斷，應依刑事訴訟法第455條之1第1項、第3項、第364條
、第369條第1項前段、第301條第1項，判決如主文。
本案經檢察官蕭方舟到庭執行職務。
中　　華　　民　　國　　96　　年　　5 　　月　　29　　日
                  刑事第十庭  審判長  法  官 吳秋宏
                            　        法  官 姚念慈
                                　    法  官 林柏泓
如不服本判決，應於判決送達後10日內，向甲○提出上訴狀。
以上正本證明與原本無異。
      　　　　　　　　　　　　　　　　書記官　柯貞如
中　　華　　民　　國　　96　　年　　5 　　月　　29　　日
